# 收入总额还是净额确认

提问人：sbkc2012 时间：2017-06-08 23:33:07
请问陈老师，这个案例下如何判断（最好能给出准则，因为需要说服其他中介以及监管机构，最好能拿准则作为supporting）
大致背景：A企业是做汽车发动机缸体的，主要原材料是毛坯（既采购毛坯然后加工成缸体卖给汽车厂商），A企业自己有一定的毛坯铸造能力，但是由于生产毛坯的质量好坏对于缸体来说很重要，所以大部分汽车主机厂商还是会指定毛坯供应商（不是A），A只能从指定的供应商那买。甚至于有部分汽车主机厂商自己生产毛坯，运送给A企业，让A加工成缸体再卖回。当然也有部分汽车主机厂商由于A企业关系不错，比较熟悉，信任A企业，让A企业自己铸造毛坯，然后加工成缸体再销售。
问题来了，其实A企业的定位就是缸体制造厂商，只不过毛坯的来源有两种。 一种是客户自己提供毛坯或者是指定第三方提供毛坯，这种情况，客户和供应商是一家单位，应收和应付也是净额结算，给人的感觉好像是加工，而且采购毛坯和销售缸体两个环节双方互相开票，有中介argue觉得是加工应该按净额结算，客户自身由于互相开票用总额法确认收入确认存货； 第二种是厂商和A企业关系不错，信任A，允许A企业用A自己生产的毛坯去加工缸体，这个给人的感觉好像就是销售，当然是总额确认收入。 还有第三种，A企业部分用厂商提供的毛坯，部分用自己自铸的毛坯，这个就难道前者是加工业务，后者是销售么？其实都是一个产品，只不过由于A企业产能有限，毛坯的来源不同。
因为如果把A企业看成一个加工企业，毛利率会很高的，但是把A企业看成一个制造企业，毛利率就还正常（也不算低）。我自己偏向于不管这个毛坯是由客户提供还是A自铸，都应该是销售，用总额法确认收入。而且如果把既是客户又是供应商这种情况看成加工，会有一种毛利率的矛盾，就是如果客户提供毛坯，毛坯成本比自铸毛坯高一些，这样缸体整体的毛利率会低，但是用净额法确认收入，反而毛利率会高（因为缸体主要的成本还是毛坯了，把毛坯成本net掉，加工那块毛利率肯定高）。
我自己偏向于总额法确认收入，因为一个是毛坯到缸体不仅是个加工过程，其实还是会领用很多配件的，其实算是个组装过程，那些配件很多是A公司自己生产的。还有一个客户提供的毛坯运到A公司，其实之后怎么排产怎么管理存货是A自己的事情，客户在这期间并不对存货实施任何控制。 但是有个很致命的点，就是一般来说发动机缸体还是具有排他性的，即这家汽车厂商的缸体肯定不能卖给其他汽车厂商，故采购的毛坯基本上就是生产成缸体卖回去，虽然是采购和销售互相开票，但其实差价双方在协商的时候其实还是考虑了下加工费这个因素，即售价-毛坯成本价就是加工费。
我自己的矛盾就在为什么如果毛坯是自己生产的或是由第三方供应毛坯，再加工成缸体卖给客户就是销售业务，按总额法确认，毛利率偏低，而客户自己提供毛坯就觉得是加工业务，按净额法确认收入，毛利率反而还偏高，其实A企业做得事情是一样的，而且如果一个客户只是提供部分毛坯，部分由A企业自己生产，这样就更乱了。
表达的不好，还请陈老师耐心指教（最好能给出IFRS准则上的参考）

回答人：chenyiwei
关键是看A企业是否承担一般存货风险、有无毛坯供应商的自主选择权和采购的自主议价权等。 客户提供的毛坯和指定供应商采购的毛坯，如果价格是事先锁定的，本企业无自主议价权和供应商选择权，则采用净额法核算是可以的，因为本企业不承担一般存货风险。 本企业自产毛坯或者自主选择供应商采购的毛坯，本企业自行承担一般存货风险和其中的质量缺陷风险，以及谈判中的价格波动风险等，采用总额法是恰当的。 如果两类业务毛利率差异较大，建议附注中分别披露，并在招股说明书和其他信息披露文件中对两类业务毛利率差异较大的原因和各自的合理性进行分析说明。

提问人：sbkc2012 时间：2017-06-17 09:23:15
陈老师，还想问下您，如果采用净额法核算收入，是不是同时不能将采购的毛坯确认为自己的存货？从业务模式上来讲，对方不参与存货的日常管理，只要你能按照要求供应产成品就ok，对方不承担毁损灭失风险。 有点不清楚存货确认与否是否和收入总额法或净额法列示必须保持一致口径，即总额法确认收入，那么采购的毛坯作为我方自己的存货，净额法确认收入，采购的毛坯不作为我方的存货，类似于受托加工的存货管理？

回答人：chenyiwei
通常情况下，应保持一致口径。既承担一般存货风险又要采用净额法的案例极少，因为“承担一般存货风险”在总额法／净额法的四个条件中处于较为优先考虑的位置。

提问人：呼叫帮助 时间：2017-06-30 17:43:19
本公司承接了电视台的广告，然后再转包给其他人，本公司按净额法进行了账务处理，现在其他人出事了，还不了广告款，电视台就起诉本公司，法院判决本公司支付广告款 1000 万元，本公司需要账务处理吗？如果处理我做哪个科目合适？

回答人：chenyiwei
假设原先净额法是合适的，则不需调整此前确认收入、成本的账务处理，将法院判决本公司还款确认为其他应付款，按预计可获得追偿的款项确认为其他流动资产，差额确认营业外支出即可。

提问人：呼叫帮助 时间：2017-06-30 18:17:02
法院判决如下： 电视台起诉本公司诉讼为：根据市中级人民法院出具的民事判决书（【 2016 】苏 01 民终 1288 号），判决如下：驳回本公司的上诉请求，维持原判，即支付广播电视台广告费 1060 万元及利息。 本公司诉讼企业诉讼为：根据市人民法院 2017 年 5 月 16日出具的民事判决书（【 2016 】苏 11104 民初 1004 号），判决如下：A有限公司支付本公司广告费 1400 万元。 由于诉讼时间年度不同，本公司 2016 年度对这个诉讼如何处理？本公司对A有限公司的诉讼是作为期后事项处理还是根据律师的判断按预计可获得追偿的款项确认为其他流动资产？

回答人：chenyiwei
根据律师的判断按预计可获得追偿的款项确认为其他流动资产。但期后法院的判决作为非调整事项处理。